---
title: "InformeProyecto1"
author: "Marco Ramirez, Alfredo Quezada, Estuardo Hernandez, Eduardo Ramírez"
date: "20/3/2022"
output: html_document
---

```{r setup, include=FALSE}
knitr::opts_chunk$set(echo = TRUE)
library(tidyverse)
db <- readRDS("db10_20.rds")
```

## Informe Proyecto 1

La base de datos que utilizamos fue la de matrimonios, proporcionado por el instituto nacional de estadistica (INE). Esta cuenta con las siguientes variables.
**`r names(db)`**. Las cuales se poseen las siguientes variables numericas y categoricas


### Analisis Exploratorio


#### Promedio de edad por año al momento de contraer matrimonio

```{r include=FALSE}



#Edad promedio de las personas al casarse
summary(db$`Edad de la mujer`)
mean(db$`Edad de la mujer`)
summary(replace(db$`Edad de la mujer`, db$`Edad de la mujer`==999, NA), na.rm = TRUE)
summary(replace(db$`Edad del hombre`, db$`Edad del hombre`==999, NA), na.rm = TRUE)

names(db)

#Promedio de la edad de las mujeres en el ano 2010
ano10<-db[db$`Año de registro` == 2010, ]
edadM10<-mean(replace(ano10$`Edad de la mujer`, ano10$`Edad de la mujer`==999, NA), na.rm = TRUE)
edadH10<-mean(replace(ano10$`Edad del hombre`, ano10$`Edad del hombre`==999, NA), na.rm = TRUE)
edadM10<-round(edadM10, digits = 0)
edadH10<-round(edadH10, digits = 0)

#2011
ano11<-db[db$`Año de registro` == 2011, ]
edadM11<-mean(replace(ano11$`Edad de la mujer`, ano11$`Edad de la mujer`==999, NA), na.rm = TRUE)
edadH11<-mean(replace(ano11$`Edad del hombre`, ano11$`Edad del hombre`==999, NA), na.rm = TRUE)
edadM11<-round(edadM11, digits = 0)
edadH11<-round(edadH11, digits = 0)

#2012
ano12<-db[db$`Año de registro` == 2012, ]
edadM12<-mean(replace(ano12$`Edad de la mujer`, ano12$`Edad de la mujer`==999, NA), na.rm = TRUE)
edadH12<-mean(replace(ano12$`Edad del hombre`, ano12$`Edad del hombre`==999, NA), na.rm = TRUE)
edadM12<-round(edadM12, digits = 0)
edadH12<-round(edadH12, digits = 0)

#2013
ano13<-db[db$`Año de registro` == 2013, ]
edadM13<-mean(replace(ano13$`Edad de la mujer`, ano13$`Edad de la mujer`==999, NA), na.rm = TRUE)
edadH13<-mean(replace(ano13$`Edad del hombre`,  ano13$`Edad del hombre`==999, NA), na.rm = TRUE)
edadM13<-round(edadM13, digits = 0)
edadH13<-round(edadH13, digits = 0)

#2014
ano14<-db[db$`Año de registro` == 2014, ]
edadM14<-mean(replace(ano14$`Edad de la mujer`, ano14$`Edad de la mujer`==999, NA), na.rm = TRUE)
edadH14<-mean(replace(ano14$`Edad del hombre`,  ano14$`Edad del hombre`==999, NA), na.rm = TRUE)
edadM14<-round(edadM14, digits = 0)
edadH14<-round(edadH14, digits = 0)

#2015
ano15<-db[db$`Año de registro` == 2015, ]
edadM15<-mean(replace(ano15$`Edad de la mujer`, ano15$`Edad de la mujer`==999, NA), na.rm = TRUE)
edadH15<-mean(replace(ano15$`Edad del hombre`,  ano15$`Edad del hombre`==999, NA), na.rm = TRUE)
edadM15<-round(edadM15, digits = 0)
edadH15<-round(edadH15, digits = 0)

#2016
ano16<-db[db$`Año de registro` == 2016, ]
edadM16<-mean(replace(ano16$`Edad de la mujer`, ano16$`Edad de la mujer`==999, NA), na.rm = TRUE)
edadH16<-mean(replace(ano16$`Edad del hombre`,  ano16$`Edad del hombre`==999, NA), na.rm = TRUE)
edadM16<-round(edadM16, digits = 0)
edadH16<-round(edadH16, digits = 0)

#2017
ano17<-db[db$`Año de registro` == 2017, ]
edadM17<-mean(replace(ano17$`Edad de la mujer`, ano17$`Edad de la mujer`==999, NA), na.rm = TRUE)
edadH17<-mean(replace(ano17$`Edad del hombre`,  ano17$`Edad del hombre`==999, NA), na.rm = TRUE)
edadM17<-round(edadM17, digits = 0)
edadH17<-round(edadH17, digits = 0)

#2018
ano18<-db[db$`Año de registro` == 2018, ]
edadM18<-mean(replace(ano18$`Edad de la mujer`, ano18$`Edad de la mujer`==999, NA), na.rm = TRUE)
edadH18<-mean(replace(ano18$`Edad del hombre`,  ano18$`Edad del hombre`==999, NA), na.rm = TRUE)
edadM18<-round(edadM18, digits = 0)
edadH18<-round(edadH18, digits = 0)


#2019
ano19<-db[db$`Año de registro` == 2019, ]
edadM19<-mean(replace(ano19$`Edad de la mujer`, ano19$`Edad de la mujer`==999, NA), na.rm = TRUE)
edadH19<-mean(replace(ano19$`Edad del hombre`,  ano19$`Edad del hombre`==999, NA), na.rm = TRUE)
edadM19<-round(edadM19, digits = 0)
edadH19<-round(edadH19, digits = 0)


#2020
ano20<-db[db$`Año de registro` == 2020, ]
edadM20<-mean(replace(ano20$`Edad de la mujer`, ano20$`Edad de la mujer`==999, NA), na.rm = TRUE)
edadH20<-mean(replace(ano20$`Edad del hombre`,  ano20$`Edad del hombre`==999, NA), na.rm = TRUE)
edadM20<-round(edadM20, digits = 0)
edadH20<-round(edadH20, digits = 0)

Sexo<-c('Hombre','Mujer','Hombre','Mujer','Hombre','Mujer','Hombre','Mujer','Hombre','Mujer','Hombre','Mujer','Hombre','Mujer','Hombre','Mujer','Hombre','Mujer','Hombre','Mujer','Hombre','Mujer')
EdadPromedio<-c(edadH10,edadM10,edadH11,edadM11,edadH12,edadM12,edadH13,edadM13,edadH14,edadM14,edadH15,edadM15,edadH16,edadM16,edadH17,edadM17,edadH18,edadM18,edadH19,edadM19,edadH20,edadM20)
Año<-c(2010	,2010,2011,2011,	2012,2012	,2013,2013	,2014,2014 ,	2015,2015	,2016,2016,	2017,2017,	2018,2018	,2019,2019	,2020,2020)

ask1<-data.frame(Sexo,EdadPromedio,Año)

ask1$Año<-as.factor(ask1$Año)
pregunta1<-ggplot(data=ask1, aes(x=Año, y=EdadPromedio, fill=Sexo)) +
  geom_bar(stat="identity", position=position_dodge())+
  geom_text(aes(label=EdadPromedio), vjust=1.6, color="black",
            position = position_dodge(0.9), size=3.5)
  
pregunta1
#Matrimonios atipicos
db$`Escolaridad de la mujer`

edadPareja<-subset(db, select=c('Edad del hombre','Edad de la mujer','Escolaridad del hombre','Escolaridad de la mujer'),db$`Edad de la mujer`!=999 & db$`Edad del hombre`!=999)

edadPareja$Juntos <- NA
edadPareja$Juntos<-paste(edadPareja$`Edad del hombre`,edadPareja$`Edad de la mujer`)

ask2<-edadPareja %>%
  group_by(Juntos) %>%
  tally()


ask2<-ask2[order(-ask2$n),]
ask2o<-head(ask2,n=10)

pregunta2<-ggplot(data=ask2o, aes(x=reorder(Juntos,n), y=n, fill=Juntos)) +
  geom_bar(stat="identity", position=position_dodge())+
  geom_text(aes(label=n), vjust=1.6, color="black",
            position = position_dodge(0.9), size=3.5)+
  labs(title="Moda de las edades de las parejas en los 10 años registrados  ", x="Edades de las parejas", y="Cantidad de parejas ")


#Matrimonio entre menores de edad
edadParejaMenores<-subset(edadPareja, select=c('Edad del hombre','Edad de la mujer'),edadPareja$`Edad de la mujer`<18 & edadPareja$`Edad del hombre`<18)

cantidad<-nrow(edadParejaMenores)

pregunta3<-ggplot(data=edadParejaMenores, aes(x='Menores de edad', y=cantidad, fill=cantidad)) +
  geom_bar(stat="identity", position=position_dodge())+
  geom_text(aes(label=cantidad), vjust=1.6, color="black",
            position = position_dodge(0.9), size=3.5)+
  labs(title="Cantidad de matrimonios entre menores de edad", y="Cantidad de matrimonios ")+
  theme(legend.position="none")



#Matrimonio con menores de edad por año
edadParejaPorAno<-subset(db, select=c('Edad del hombre','Edad de la mujer','Año de registro'),db$`Edad de la mujer`<18 | db$`Edad del hombre`<18)
edadParejaPorAno<-subset(edadParejaPorAno, select=c('Edad del hombre','Edad de la mujer','Año de registro'),edadParejaPorAno$`Edad de la mujer`!=999 & edadParejaPorAno$`Edad del hombre`!=999)
nrow(edadParejaPorAno)

#2010
edadParejaPorAno10<-subset(edadParejaPorAno, select=c('Edad del hombre','Edad de la mujer','Año de registro'),edadParejaPorAno$`Año de registro`==2010)
nrow(edadParejaPorAno10)
#2011
edadParejaPorAno11<-subset(edadParejaPorAno, select=c('Edad del hombre','Edad de la mujer','Año de registro'),edadParejaPorAno$`Año de registro`==2011)
nrow(edadParejaPorAno11)
#2012
edadParejaPorAno12<-subset(edadParejaPorAno, select=c('Edad del hombre','Edad de la mujer','Año de registro'),edadParejaPorAno$`Año de registro`==2012)
nrow(edadParejaPorAno12)
#2013
edadParejaPorAno13<-subset(edadParejaPorAno, select=c('Edad del hombre','Edad de la mujer','Año de registro'),edadParejaPorAno$`Año de registro`==2013)
nrow(edadParejaPorAno13)
#2014
edadParejaPorAno14<-subset(edadParejaPorAno, select=c('Edad del hombre','Edad de la mujer','Año de registro'),edadParejaPorAno$`Año de registro`==2014)
nrow(edadParejaPorAno14)
#2015
edadParejaPorAno15<-subset(edadParejaPorAno, select=c('Edad del hombre','Edad de la mujer','Año de registro'),edadParejaPorAno$`Año de registro`==2015)
nrow(edadParejaPorAno15)
#2016
edadParejaPorAno16<-subset(edadParejaPorAno, select=c('Edad del hombre','Edad de la mujer','Año de registro'),edadParejaPorAno$`Año de registro`==2016)
nrow(edadParejaPorAno16)
#2017
edadParejaPorAno17<-subset(edadParejaPorAno, select=c('Edad del hombre','Edad de la mujer','Año de registro'),edadParejaPorAno$`Año de registro`==2017)
nrow(edadParejaPorAno17)
#2018
edadParejaPorAno18<-subset(edadParejaPorAno, select=c('Edad del hombre','Edad de la mujer','Año de registro'),edadParejaPorAno$`Año de registro`==2018)
nrow(edadParejaPorAno18)
#2019
edadParejaPorAno19<-subset(edadParejaPorAno, select=c('Edad del hombre','Edad de la mujer','Año de registro'),edadParejaPorAno$`Año de registro`==2019)
nrow(edadParejaPorAno19)
#2020
edadParejaPorAno20<-subset(edadParejaPorAno, select=c('Edad del hombre','Edad de la mujer','Año de registro'),edadParejaPorAno$`Año de registro`==2020)
nrow(edadParejaPorAno20)

Año_Registrado<-c(2010	,2011	,2012	,2013	,2014	,2015	,2016	,2017	,2018,	2019,	2020)
Cantidad_Matrimonios<-c(nrow(edadParejaPorAno10),nrow(edadParejaPorAno11),nrow(edadParejaPorAno12),nrow(edadParejaPorAno13),nrow(edadParejaPorAno14),nrow(edadParejaPorAno15),nrow(edadParejaPorAno16),nrow(edadParejaPorAno17),nrow(edadParejaPorAno18),nrow(edadParejaPorAno19),nrow(edadParejaPorAno20))

bodasMenores<-data.frame(Año_Registrado,Cantidad_Matrimonios)

bodasMenores$Año_Registrado<-as.factor(bodasMenores$Año_Registrado)

pregunta4<-ggplot(data=bodasMenores, aes(x=Año_Registrado, y=Cantidad_Matrimonios, fill=Año_Registrado)) +
  geom_bar(stat="identity", position=position_dodge())+
  geom_text(aes(label=Cantidad_Matrimonios), vjust=1.6, color="black",
            position = position_dodge(0.9), size=3.5)+
  labs(title="Cantidad de matrimonios con menores de edad por año",x='Año de registro' ,y="Cantidad de matrimonios ")+
  theme(legend.position="none")

#Matrimonio donde almenos uno es menor de edad

edadParejaAlMenosUnMenor<-subset(edadPareja, select=c('Edad del hombre','Edad de la mujer','Escolaridad del hombre','Escolaridad de la mujer'),edadPareja$`Edad de la mujer`<18 | edadPareja$`Edad del hombre`<18)
edadParejaAlMenosUnMenorCantidad<-nrow(edadParejaAlMenosUnMenor)



pregunta5<-ggplot(data=edadParejaAlMenosUnMenor, aes(x='Matrimonio', y=edadParejaAlMenosUnMenorCantidad, fill=edadParejaAlMenosUnMenorCantidad)) +
  geom_bar(stat="identity", position=position_dodge())+
  geom_text(aes(label=edadParejaAlMenosUnMenorCantidad), vjust=1.6, color="black",
            position = position_dodge(0.9), size=3.5)+
  labs(title="Cantidad de matrimonios con un menor de edad", y="Cantidad de matrimonios ")+
  theme(legend.position="none")

EscoH<-edadParejaAlMenosUnMenor %>%
  group_by(`Escolaridad del hombre`) %>%
  tally()


EscoM<-edadParejaAlMenosUnMenor %>%
  group_by(`Escolaridad de la mujer`) %>%
  tally()


EscolaridadHombre<-c(EscoH$`Escolaridad del hombre`)
CantidadEscolaridadHombre<-c(EscoH$n)

EscoH<-data.frame(EscolaridadHombre,CantidadEscolaridadHombre)
EscoH$EscolaridadHombre<-as.factor(EscoH$EscolaridadHombre)

EscolaridadMujer<-c(EscoM$`Escolaridad de la mujer`)
CantidadEscolaridadMujer<-c(EscoM$n)

EscoM<-data.frame(EscolaridadMujer,CantidadEscolaridadMujer)
EscoM$EscolaridadMujer<-as.factor(EscoM$EscolaridadMujer)




EscoH[1]<-c('Ninguno','Primaria','Basico','Diversificado','Universitario','Postgrado','Ignorado')
EscoM[1]<-c('Ninguno','Primaria','Basico','Diversificado','Universitario','Ignorado')

PreguntaEscolaridad<-ggplot(data=EscoH, aes(x=EscolaridadHombre, y=CantidadEscolaridadHombre,fill=EscolaridadHombre)) +
  geom_bar(stat="identity", position=position_dodge())+
  geom_text(aes(label=CantidadEscolaridadHombre), vjust=1.6, color="black",
            position = position_dodge(0.9), size=3.5)+
  labs(title="Escolaridad de los hombres con matrimonio", y="Cantidad de matrimonios ")+
  theme(legend.position="none")

#Pie chart
pd<-round(((CantidadEscolaridadHombre*100)/sum(EscoH$CantidadEscolaridadHombre)),digits = 2)


pieEscH<-ggplot(EscoH, aes(x = "", y = pd, fill = EscolaridadHombre)) +
  geom_col(color = "black") +
  geom_label(aes(label = pd),
             position = position_stack(vjust = 0.5),
             show.legend = FALSE) +
  coord_polar(theta = "y")+theme(legend.position = "bottom")+
  labs(title="Porcentaje de escolaridad de los hombres")
#Mujer



PreguntaEscolaridadMujer<-ggplot(data=EscoM, aes(x=EscolaridadMujer, y=CantidadEscolaridadMujer,fill=EscolaridadMujer)) +
  geom_bar(stat="identity", position=position_dodge())+
  geom_text(aes(label=CantidadEscolaridadMujer), vjust=1.6, color="black",
            position = position_dodge(0.9), size=3.5)+
  labs(title="Escolaridad de las mujeres", y="Cantidad")+
  theme(legend.position="none")
#Pie chart

pdM<-round(((CantidadEscolaridadMujer*100)/sum(EscoM$CantidadEscolaridadMujer)),digits = 2)


pieEscM<-ggplot(EscoM, aes(x = "", y = pdM, fill = EscolaridadMujer)) +
  geom_col(color = "black") +
  geom_label(aes(label = pdM),
             position = position_stack(vjust = 0.5),
             show.legend = FALSE) +
  coord_polar(theta = "y")+theme(legend.position = "bottom")+
  labs(title="Porcentaje de escolaridad de los hombres")



#Edad donde solo la mujer es menor
edadParejaMujerMenor<-subset(edadPareja, select=c('Edad del hombre','Edad de la mujer'),edadPareja$`Edad de la mujer`<18 & edadPareja$`Edad de la mujer`<edadPareja$`Edad del hombre`)
edadParejaMujerMenorCantidad<-nrow(edadParejaMujerMenor)


#Edad donde solo el hombre es menor
edadParejaHombreMenor<-subset(edadPareja, select=c('Edad del hombre','Edad de la mujer'),edadPareja$`Edad del hombre`<18 & edadPareja$`Edad del hombre`<edadPareja$`Edad de la mujer`)


edadParejaHombreMenorCantidad<-nrow(edadParejaHombreMenor)


EdadesPareja<-c('Hombre > Mujer','Mujer > Hombre','Hombre = Mujer')
Cantidad_Menores<-c(edadParejaMujerMenorCantidad,edadParejaHombreMenorCantidad,(edadParejaAlMenosUnMenorCantidad-(edadParejaMujerMenorCantidad+edadParejaHombreMenorCantidad)))
Porc_HM<-(edadParejaMujerMenorCantidad*100)/edadParejaAlMenosUnMenorCantidad
Porc_HM<-round(Porc_HM, digits = 2)
Porc_MH<-(edadParejaHombreMenorCantidad*100)/edadParejaAlMenosUnMenorCantidad
Porc_MH<-round(Porc_MH, digits = 2)
Porc_E<-((edadParejaAlMenosUnMenorCantidad-(edadParejaMujerMenorCantidad+edadParejaHombreMenorCantidad))*100)/edadParejaAlMenosUnMenorCantidad
Porc_E<-round(Porc_E, digits = 2)


Porcentaje<-c(Porc_HM,Porc_MH,Porc_E)
ask4<-data.frame(EdadesPareja,Cantidad_Menores,Porcentaje)


pregunta6<-ggplot(ask4, aes(x = "", y = Porcentaje, fill = EdadesPareja)) +
  geom_col(color = "black") +
  geom_label(aes(label = Porcentaje),
             position = position_stack(vjust = 0.8),
             show.legend = FALSE) +
  coord_polar(theta = "y")+theme(legend.position = "bottom")+
  labs(title="Porcentaje de matrimonios donde uno es menor de edad")


```


```{r}
pregunta1

```
\n \n \n
   Tal como se observa en la grafica anterior la edad promedio del hombre al contraer matrimonio es de **29**, mientras que la de la mujer es de **26**, cabe mencionar que en los ultimos años se demostro que las personas se estan casando a una edad mayor que antes, , tal como se observa en el año 2011, donde se ve que la edad de la mujer y del hombre es menor al resto de años. Esto puede ser debido al cambio de mentalidad de las personas, ya que la idea de contraer matrimonio a temprana edad va desapareciendo. 

#### Moda de las edades de las parejas en los 10 años de registro

```{r}

pregunta2
```
\n \n \n 
La grafica anterior demuestra la moda de las edades de las parejas al contraer matrimonio, demostrando que la de edad de **21** años para hombre y **19** años para mujer es la mas habitual para unir lazos, se registro **8949** matrimonios cuando el hombre tiene **21** años y la mujer **19**, ademas que en segundo puesto se encuentra cuando el hombre tiene **20** y su pareja **19**.

#### Matrimonio entre menores de edad

```{r}
pregunta3
```

Segun el analisis realizado en la base de datos, se encontro que, ha habido una cantidad total de **`r cantidad`** matrimonios realizados entre dos personas menores de edad durante el año 2010 a 2020. Sin embargo, segun el articulo 84, del codigo civil, expone lo siguiente, *“Artículo 84. Prohibición de contraer matrimonio. No podrán contraer matrimonio ni autorizarse de manera alguna, el matrimonio de menores de dieciséis (16) años de edad.”*
```{r}
#Resumen de la edad de la mujer
summary(replace(db$`Edad de la mujer`, db$`Edad de la mujer`==999, NA), na.rm = TRUE)



```
No obstante, se demostro que existen muchos matrimonios entre menores de edad, e incluso encontrando que la edad minima de las mujeres fue de **10** años. 



```{r}
#Resumen hombre
summary(replace(db$`Edad del hombre`, db$`Edad del hombre`==999, NA), na.rm = TRUE)
```
y **12** años para hombres, evidenciando que no se comple con esta ley. 
Durante el año 2017 el gobierno de Guatemala implemento una nueva ley el cual aumentaba la edad para contraer matrimonio de manera legal, cambiando de 16 años a 18 años, y este fue el resultado de ese cambio. 

```{r}
pregunta4

```

El cual demuestra que en el año **2010** hubo una cantidad de **`r bodasMenores$Cantidad_Matrimonios[1] `** matrimonios entre menores de edad, luego en el año **2011** hubo una cantidad de **`r bodasMenores$Cantidad_Matrimonios[2] `**, y que ademas se demuestra que han ido reduciendo los matrimonios de este tipo a traves de los años, donde los ultimos años no se ha registrado matrimonios entre menores de edad, sin embargo, esto no significa que ya no existan este tipo de uniones, ya que muchas pueden realizarse de manera no juridica. 

#### Matrimonios donde al menos uno es menor de edad

```{r}

pregunta5
```

La grafica anterior demuestra que ha habido una cantidad de **`r edadParejaAlMenosUnMenorCantidad`** matrimonios donde al menos uno de la relacion es menor de edad. Nuevamente evidenciando el incumplimiento de la ley, ademas cabe mencionar que una gran parte de este es cuando el Hombre es mayor que la mujer.

```{r}
pregunta6

```

Tal como se observa del **100%** de los matrimonios donde exista algun menor el **88.66%** es cuando el la mujer es menor de edad y el hombre es mayor que ella, el **7.68%** es cuando el hombre es menor de edad y el **3.67%** cuando ambos individuos comparten la misma edad y tambien son menores de edad.

```{r}

PreguntaEscolaridad
```

Como se observa en la grafica se demuestra los hombres casados tienen el siguiente grado academico: \n  

*  **1 = No posee ninguna educacion con una cantidad de 14214**  
*  **2 = Educacion Primaria con una cantidad de 24710 **  
*  **3 = Basico con una cantidad de 11944**  
*  **4 = Diversificado con una cantidad de 8684**  
*  **5 = Universitario con una cantidad de 268**  
+  **6 = Postgrado con una cantidad de 1**  
*  **9 = Ignorado con una cantidad de 9673**  

Viendo en una grafica de pie
```{r}
pieEscH
```
Se observa que el grado con mayor porcentaje es primaria y siguiendole ninguno. Ahora enfocandonos en el sexo femenino se obtuvo lo siguiente  

```{r}
PreguntaEscolaridadMujer

```
Como se observa en la grafica se demuestra los hombres casados  tienen el siguiente grado academico:   
\n
* **1 = No posee ninguna educacion con una cantidad de 30497**  
* **2 = Educacion Primaria con una cantidad de 9988 **  
* **3 = Basico con una cantidad de 2544**  
* **4 = Diversificado con una cantidad de 956**  
* **5 = Universitario con una cantidad de 13**  
* **6 = Postgrado con una cantidad de 0**  
* **9 = Ignorado con una cantidad de 25496**  


```{r}
pieEscM
```

```{r include=FALSE}
# Pregunta 1: Cual es el departamento con mas bodas?
dep<-db[,'Departamento de ocurrencia']
View(dep)
depocu<-subset(dep, select=c('Departamento de ocurrencia'),db$`Departamento de ocurrencia` != 0)
dep1<-data.frame(depocu)
nde<-aggregate(dep1$dep, dep1, length)


Departamento<-c(nde$depocu)
CantidadMa<-c(nde$x)
df<-data.frame(Departamento,CantidadMa)
df$Departamento<-as.factor(df$Departamento)


pregunta1.2<-ggplot(data=df, aes(x=reorder(Departamento,CantidadMa), y=CantidadMa, fill=Departamento)) +
  geom_bar(stat="identity", position=position_dodge())+
  geom_text(aes(label=CantidadMa), vjust=1.6, color="black",
            position = position_dodge(0.9), size=3.5)+
  labs(title="Cual es del departamento con mas bodas? ", x="Mes de registro", y="Cantidad registrada ")+theme(legend.position="none")



# Pregunta 2:  Cual es el mes con mas bodas
meso<-db[,'Mes de ocurrencia']
mesocu<-subset(meso, select=c('Mes de ocurrencia'),db$`Mes de ocurrencia` != 0)
mes1<-data.frame(mesocu)
mcb<-aggregate(mes1$meso, mes1, length)

Mes<-c(mcb$mesocu)
Cantidad<-c(mcb$x)
df1<-data.frame(Mes,Cantidad)
df1$Mes<-as.factor(df1$Mes)


pregunta2.2<-ggplot(data=df1, aes(x=reorder(Mes,Cantidad), y=Cantidad, fill=Mes)) +
  geom_bar(stat="identity", position=position_dodge())+
  geom_text(aes(label=Cantidad), vjust=1.6, color="black",
            position = position_dodge(0.9), size=3.5)+
  labs(title="Mes en el con mayores bodas registradas  ", x="Mes", y="Cantidad")+theme(legend.position="none")


# Pregunta 3:  Porcentaje de clase de union por año

#ano10<-db[db$`Año de registro` == 2010, ]
#anof102<-replace(ano10$`Clase de union`, ano10$`Clase de union`==999, NA) 
#anof102<-round(anof10, digits = 0)

#View(anof102)



ano10<-db[db$`Año de registro` == 2010, ]
anof10<-mean(replace(ano10$`Clase de union`, ano10$`Clase de union`==999, NA), na.rm = TRUE)
anof10<-round(anof10, digits = 0)
#2011
ano11<-db[db$`Año de registro` == 2011, ]
anof11<-mean(replace(ano11$`Clase de union`, ano11$`Clase de union`==999, NA), na.rm = TRUE)
anof11<-round(anof11, digits = 0)
#2012
ano12<-db[db$`Año de registro` == 2012, ]
anof12<-mean(replace(ano12$`Clase de union`, ano12$`Clase de union`==999, NA), na.rm = TRUE)
anof12<-round(anof12, digits = 0)
#2013
ano13<-db[db$`Año de registro` == 2013, ]
anof13<-mean(replace(ano13$`Clase de union`, ano13$`Clase de union`==999, NA), na.rm = TRUE)
anof13<-round(anof13, digits = 0)
#2014
ano14<-db[db$`Año de registro` == 2014, ]
anof14<-mean(replace(ano14$`Clase de union`, ano14$`Clase de union`==999, NA), na.rm = TRUE)
anof14<-round(anof14, digits = 0)
#2015
ano15<-db[db$`Año de registro` == 2015, ]
anof15<-mean(replace(ano15$`Clase de union`, ano15$`Clase de union`==999, NA), na.rm = TRUE)
anof15<-round(anof15, digits = 0)
#2016
ano16<-db[db$`Año de registro` == 2016, ]
anof16<-mean(replace(ano16$`Clase de union`, ano16$`Clase de union`==999, NA), na.rm = TRUE)
anof16<-round(anof16, digits = 0)
#2017
ano17<-db[db$`Año de registro` == 2017, ]
anof17<-mean(replace(ano17$`Clase de union`, ano17$`Clase de union`==999, NA), na.rm = TRUE)
anof17<-round(anof17, digits = 0)
#2018
ano18<-db[db$`Año de registro` == 2018, ]
anof18<-mean(replace(ano18$`Clase de union`, ano18$`Clase de union`==999, NA), na.rm = TRUE)
anof18<-round(anof18, digits = 0)
#2019
ano19<-db[db$`Año de registro` == 2019, ]
anof19<-mean(replace(ano19$`Clase de union`, ano19$`Clase de union`==999, NA), na.rm = TRUE)
anof19<-round(anof19, digits = 0)
#2020
ano20<-db[db$`Año de registro` == 2020, ]
anof20<-mean(replace(ano20$`Clase de union`, ano20$`Clase de union`==999, NA), na.rm = TRUE)
anof20<-round(anof20, digits = 0)

UnionPromedio<-c(anof10,anof11,anof12,anof13,anof14,anof15,anof16,anof17,anof18,anof19,anof20)
Año<-c(2010,2011,2012,2013,2014,2015,2016,2017,2018,2019,2020)

df2<-data.frame(UnionPromedio,Año)

df2$Año<-as.factor(df2$Año)
pregunta3.2<-ggplot(data=df2, aes(x=Año, y=UnionPromedio, fill=UnionPromedio)) +
  geom_bar(stat="identity", position=position_dodge())+
  geom_text(aes(label=UnionPromedio), vjust=1.6, color="black",
            position = position_dodge(0.9), size=3.5)




# Pregunta 4:  Pocentaje de escolaridad por año
ano10<-db[db$`Año de registro` == 2010, ]
EstuM10<-mean(replace(ano10$`Escolaridad de la mujer`, ano10$`Edad de la mujer`==999, NA), na.rm = TRUE)
EstuH10<-mean(replace(ano10$`Escolaridad del hombre`, ano10$`Edad del hombre`==999, NA), na.rm = TRUE)
EstuM10<-round(EstuM10, digits = 0)
EstuH10<-round(EstuH10, digits = 0)

#2011
ano11<-db[db$`Año de registro` == 2011, ]
EstuM11<-mean(replace(ano11$`Escolaridad de la mujer`, ano11$`Edad de la mujer`==999, NA), na.rm = TRUE)
EstuH11<-mean(replace(ano11$`Escolaridad del hombre`, ano11$`Edad del hombre`==999, NA), na.rm = TRUE)
EstuM11<-round(EstuM11, digits = 0)
EstuH11<-round(EstuH11, digits = 0)
#2012
ano12<-db[db$`Año de registro` == 2012, ]
EstuM12<-mean(replace(ano12$`Escolaridad de la mujer`, ano12$`Edad de la mujer`==999, NA), na.rm = TRUE)
EstuH12<-mean(replace(ano12$`Escolaridad del hombre`, ano12$`Edad del hombre`==999, NA), na.rm = TRUE)
EstuM12<-round(EstuM12, digits = 0)
EstuH12<-round(EstuH12, digits = 0)
#2013
ano13<-db[db$`Año de registro` == 2013, ]
EstuM13<-mean(replace(ano13$`Escolaridad de la mujer`, ano13$`Edad de la mujer`==999, NA), na.rm = TRUE)
EstuH13<-mean(replace(ano13$`Escolaridad del hombre`, ano13$`Edad del hombre`==999, NA), na.rm = TRUE)
EstuM13<-round(EstuM13, digits = 0)
EstuH13<-round(EstuH13, digits = 0)
#2014
ano14<-db[db$`Año de registro` == 2014, ]
EstuM14<-mean(replace(ano14$`Escolaridad de la mujer`, ano14$`Edad de la mujer`==999, NA), na.rm = TRUE)
EstuH14<-mean(replace(ano14$`Escolaridad del hombre`, ano14$`Edad del hombre`==999, NA), na.rm = TRUE)
EstuM14<-round(EstuM14, digits = 0)
EstuH14<-round(EstuH14, digits = 0)
#2015
ano15<-db[db$`Año de registro` == 2015, ]
EstuM15<-mean(replace(ano15$`Escolaridad de la mujer`, ano15$`Edad de la mujer`==999, NA), na.rm = TRUE)
EstuH15<-mean(replace(ano15$`Escolaridad del hombre`, ano15$`Edad del hombre`==999, NA), na.rm = TRUE)
EstuM15<-round(EstuM15, digits = 0)
EstuH15<-round(EstuH15, digits = 0)
#2016
ano16<-db[db$`Año de registro` == 2016, ]
EstuM16<-mean(replace(ano16$`Escolaridad de la mujer`, ano16$`Edad de la mujer`==999, NA), na.rm = TRUE)
EstuH16<-mean(replace(ano16$`Escolaridad del hombre`, ano16$`Edad del hombre`==999, NA), na.rm = TRUE)
EstuM16<-round(EstuM16, digits = 0)
EstuH16<-round(EstuH16, digits = 0)
#2017
ano17<-db[db$`Año de registro` == 2017, ]
EstuM17<-mean(replace(ano17$`Escolaridad de la mujer`, ano17$`Edad de la mujer`==999, NA), na.rm = TRUE)
EstuH17<-mean(replace(ano17$`Escolaridad del hombre`, ano17$`Edad del hombre`==999, NA), na.rm = TRUE)
EstuM17<-round(EstuM17, digits = 0)
EstuH17<-round(EstuH17, digits = 0)
#2018
ano18<-db[db$`Año de registro` == 2018, ]
EstuM18<-mean(replace(ano18$`Escolaridad de la mujer`, ano18$`Edad de la mujer`==999, NA), na.rm = TRUE)
EstuH18<-mean(replace(ano18$`Escolaridad del hombre`, ano18$`Edad del hombre`==999, NA), na.rm = TRUE)
EstuM18<-round(EstuM18, digits = 0)
EstuH18<-round(EstuH18, digits = 0)
#2019
ano19<-db[db$`Año de registro` == 2019, ]
EstuM19<-mean(replace(ano19$`Escolaridad de la mujer`, ano19$`Edad de la mujer`==999, NA), na.rm = TRUE)
EstuH19<-mean(replace(ano19$`Escolaridad del hombre`, ano19$`Edad del hombre`==999, NA), na.rm = TRUE)
EstuM19<-round(EstuM19, digits = 0)
EstuH19<-round(EstuH19, digits = 0)
#2020
ano20<-db[db$`Año de registro` == 2020, ]
EstuM20<-mean(replace(ano20$`Escolaridad de la mujer`, ano20$`Edad de la mujer`==999, NA), na.rm = TRUE)
EstuH20<-mean(replace(ano20$`Escolaridad del hombre`, ano20$`Edad del hombre`==999, NA), na.rm = TRUE)
EstuM20<-round(EstuM10, digits = 0)
EstuH20<-round(EstuH10, digits = 0)

Sexo<-c('Mujer','Hombre','Mujer','Hombre','Mujer','Hombre','Mujer','Hombre','Mujer','Hombre','Mujer','Hombre','Mujer','Hombre','Mujer','Hombre','Mujer','Hombre','Mujer','Hombre','Mujer','Hombre')
EscoPromedio<-c(EstuM10,EstuH10,EstuM11,EstuH11,EstuM12,EstuH12,EstuM13,EstuH13,EstuM14,EstuH14,EstuM15,EstuH15,EstuM16,EstuH16,EstuM17,EstuH17,EstuM18,EstuH18,EstuM19,EstuH19,EstuM20,EstuH20)
Año<-c(2010	,2010,2011,2011,	2012,2012	,2013,2013	,2014,2014 ,	2015,2015	,2016,2016,	2017,2017,	2018,2018	,2019,2019	,2020,2020)

df3<-data.frame(Sexo, EscoPromedio,Año)

df3$Año<-as.factor(df3$Año)
pregunta4.2<-ggplot(data=df3, aes(x=Año, y=EscoPromedio, fill=Sexo)) +
  geom_bar(stat="identity", position=position_dodge())+
  geom_text(aes(label=EscoPromedio), vjust=1.6, color="black",
            position = position_dodge(0.9), size=3.5)







# Pregunta 5:  Cual es la clase de union mas utilizado en Guatemala
clasi<-db[,'Clase de union']
clas<-subset(clasi, select=c('Clase de union'),db$`Clase de union` != 0)
clas1<-data.frame(clas)
cu<-aggregate(clas1$clas, clas1, length)


Uniones<-c(cu$clas)
CantidadU<-c(cu$x)
df<-data.frame(Uniones,CantidadU)
df$Uniones<-as.factor(df$Uniones)
pregunta5.2<-ggplot(data=df, aes(x=Uniones, y=CantidadU, fill=Uniones)) +
  geom_bar(stat="identity", position=position_dodge())+
  geom_text(aes(label=CantidadU), vjust=1.6, color="black",
            position = position_dodge(0.9), size=3.5)


```

### Cual es departamento con mas matrimonios?:

```{r}
pregunta1.2
```


Como se puede observar en la grafica, el departamentto 1 cuenta con una clara diferencia por sobre los demas departamentos, aproximadamente tres veces mas que el departamento que le sigue, como lo es el departamento 3.

### Cual es el mes con mayor cantidad de matrimonios registrados?:

```{r}
pregunta2.2
```


El mes de diciembre es el mes en el que mas cantidad de matrimonios se han registrado a lo largo de los 10 años que analizamos, seguido del mes de noviembre, lo cual tiene mucha logica, ya que en estas fechas es cuando mas se suele celebrar o bien llevar a cabo los matrimonios, lo que es de cierta forma sorprendente, es que el mes de septiembre es el que contiene menor cantidad de bodas registradas. 


### El porcentaje de tipos de uniones por año:

```{r}
pregunta3.2
```


En esta ocasion tuvimos un promedio bastante similar, creo que es decir que el tipo de matrimonio que mas es utilizado o el metodo de union mas comun de ver en los 10 años analizados, es el metodo numero 3 o la opcion 3. 


### Porcentaje de Escolaridad tanto para hombres como mujeres por año:

```{r}
pregunta4.2
```


La escolaridad promedio por año, tanto de hombres como de mujeres tiene en como claro ganador el 3, seguido por dos años atipicos, los cuales gustamente son el 2010 y el año 2020, que se tiene un promedio de escolaridad de 4. 

### Cual es la clase de union mas utilizada en Guatemala?:

```{r}
pregunta5.2
```

Esta pregunta podemos vincularla mucho con la pregunta pasada, ya que comprueba de forma clara que la clase de union 3, es la clara ganadora, por una cantidad abrumadora, seguido de la clase de union 1 y 9 respectivamente. 

### Clustering 

```{r include=FALSE}
library(cluster) #Para calcular la silueta
library(e1071)#para cmeans
library(mclust) #mixtures of gaussians
library(fpc) #para hacer el plotcluster
library(NbClust) #Para determinar el número de clusters óptimo
library(factoextra) #Para hacer gráficos bonitos de clustering
library(hopkins) #Para revisar si vale la pena hacer agrupamiento
library(GGally) #Para hacer el conjunto de graficos
library(FeatureImpCluster) #Para revisar la importancia de las variables en los grupos.
library(pheatmap) #Para hacer mapa de calor
library(tidyverse)

db <- readRDS("db10_20.rds")
#Descripcion de los datos
#Experimento repetible
set.seed(123)

datos<-db[complete.cases(db),]

datos<-data.frame(datos)


datos<- datos[sample(nrow(datos), 1000), ]

```


Para el cluster se utilizo una muestra de 1000 registros, ya que al ser una gran base de datos y por cuestiones de optimizacion era lo mas recomendable.
Para que el cluster funcione de manera correcta debemos de aplicarlo con las variables numericas. Las cuales son las edades.

```{r}

#Normalizado
datos[,6:7]<-scale(datos[,6:7])
#Experimento repetible
set.seed(123)


```

Tras normalizar los datos podemos observar si vale la pena o no hacer el agrupamiento de datos, esto lo decidimos mediante el estadistico de Hopkings.
```{r}
hopkins(datos[,6:7])

```
El cual se observa que el valor esta alejado de 0.5 por lo que los datos no son aleatorios y existen altas posibilades de que sea factible el agrupamiento. 
Posteriormente para conocer cuantos grupos debemos de usar utilizamos varios metodos directos y metodo de prueba estadistica. 

Primero pusimos a prueba el metodo de codo. 
```{r}
#Metodo de codo


wss=0
for (i in 1:10) 
  wss[i] <- sum(kmeans(db[,6:7], centers=i)$withinss)

plot(1:10, wss, type="b", xlab="Number of Clusters",  ylab="Within groups sum of squares")
```
El cual nos sugiere usar 2 cluster

Luego mediante el metodo de elbow, el cual nuevamente nos sugirio utilizar dos clusters.
```{r}

#Elbow
fviz_nbclust(datos[,6:7], kmeans, method = "wss") +  labs(subtitle = "Elbow method")
```
El metodo de silueta tambien nos sugirio 2 clusters.
```{r}

#Silhoutte
fviz_nbclust(datos[,6:7], kmeans, method = "silhouette") +  labs(subtitle = "silhouette method")
```

No obstante el metodo del paquete de NBclust nos dio un resultado distinto.
```{r}

#Paquete NbClust
nb <- NbClust(datos[,6:7], distance = "euclidean", min.nc = 2,max.nc = 10, method = "complete", index ="all")

```

Este nos sugiere usar 3 clusters, por ende esa sera la cantidad que utilizaremos, a pesar que metodos anteriores nos sugiriera 2 clusters, decidimos usar 3 ya que este ultimo metodo consulta mas de 30 metricas dandonos mayor confianza.
Tras ello el algoritmo de agrupamiento usado es K-Medias.
```{r}


km<-kmeans(datos[,6:7],3)
datos$grupo<-km$cluster

plotcluster(datos[,6:7],km$cluster)

fviz_cluster(km, data = datos[,6:7],geom = "point", ellipse.type = "norm")

```
Como se puede observar en las graficas anterior tenemos 3 clusters o centroides que ayudan a distribuir los datos. Para medir la calidad de esto utilizamos el metodo de la silueta.
```{r}
#Metodo de silueta
silkm<-silhouette(km$cluster,dist(datos[,6:7]))
mean(silkm[,3])

```
el cual nos dio un valor cercano a 1 indicando que el agrupamiento tiene buena calidad.